【裁判字號】    99,簡上,282
【裁判日期】    990812
【裁判案由】    詐欺
【裁判全文】
臺灣桃園地方法院刑事判決             99年度簡上字第282號
上  訴  人
即  被  告  乙○○
上列上訴人即被告因詐欺案件，不服本院於民國99年1 月14日所
為之九十九年度桃簡字第七八號第一審簡易判決（聲請簡易判決
處刑案號：九十八年度偵字第二五九八七號），提起上訴，本院
管轄第二審合議庭判決如下：
    主  文
上訴駁回。
乙○○緩刑貳年，緩刑期間付保護管束，並應向指定之政府機關
、政府機構、行政法人、社區或其他符合公益目的之機構或團體
提供肆拾小時之義務勞務。
    事  實
一、乙○○可預見提供金融機構帳戶之存摺、提款卡及密碼予姓
    名年籍不詳之人使用，可能幫助不詳犯罪集團作為犯罪行為
    之工具，竟不違其本意而基於幫助詐欺之不確定故意，於民
    國98年4月9日，在桃園縣中壢市後火車站附近，將其向不知
    情之女友邱俐萍借得之中華郵政股份有限公司（下稱中華郵
    政公司）樹林大同郵局帳號000-0000000000000000號帳戶（
    下稱系爭帳戶）之存摺影本、提款卡及密碼等，交予真實姓
    名不詳之成年男子，藉此幫助該成年男子與其所屬之犯罪集
    團成年成員做為收取贓款之帳戶。嗣該詐欺集團成年成員意
    圖為自己不法之所有，於98年4 月11日，利用拍賣網站刊登
    販賣網路攝影機之訊息，致甲○○陷於錯誤而下單購買，並
    於同日下午約5 時40分許匯款新臺幣（下同）二千九百九十
    八元至系爭帳戶，嗣因系爭帳戶已被列為警示帳戶，該款項
    始未遭提領，並由中華郵政公司於98年8月4日扣除匯費後，
    將餘額匯入甲○○帳戶。
二、案經甲○○訴由臺北市政府警察局松山分局移請臺灣臺北地
    方法院檢察署檢察官呈請臺灣高等法院檢察署令轉臺灣桃園
    地方法院檢察署檢察官偵查後聲請簡易判決處刑。
    理  由
一、本案所引用之供述及非供述證據，經本院依法踐行調查證據
    程序，檢察官、被告均不爭執各該證據之證據能力，且亦查
    無依法應排除其證據能力之情形，是後述所引用證據之證據
    能力均無疑義，先予敘明。
二、訊據被告乙○○固坦承有於98年4月9日，在桃園縣中壢市後
    火車站的便利商店，將其向證人即女友邱俐萍借得之系爭帳
    戶提款卡、密碼及存摺影本交予真實姓名年籍不詳之成年男
    子。惟矢口否認有幫助詐欺之犯行，辯稱：伊係應徵工作時
    ，該真實姓名年籍不詳之成年男子要求伊提供提款卡、密碼
    ，以查核伊有無卡債，伊係因受騙而交予系爭帳戶，伊並無
    幫助詐欺之故意云云。經查：
（一）證人即告訴人甲○○就其於上開時、地，遭詐騙集團成員
      騙取財物之過程，於警詢時指訴歷歷（見臺灣臺北地方法
      院檢察署檢察官九十八年度偵字第二○○○七號卷第18至
      19頁），且證人邱俐萍對其有將系爭帳戶之存摺、提款卡
      及密碼均交予被告，使被告得於98年4月9日在桃園縣中壢
      後火車站之便利商店前，將系爭帳戶之存摺影本、提款卡
      及密碼交付予真實姓名年籍不詳之成年人乙節，於警詢時
      證述明確（見臺灣臺北地方法院檢察署檢察官九十八年度
      偵字第二○○○七號卷第13頁），並有中華郵政98年6 月
      23日儲字第0980050103號函附件系爭帳戶之開戶基本資料
      及客戶歷史交易清單、甲○○提供之第一銀行自動付款交
      易明細表等在卷可稽（見臺灣臺北地方法院檢察署檢察官
      九十八年度偵字第二○○○七號卷第15至17頁、第20頁）
      ，是被告所交付之系爭帳戶確已供詐騙集團作為實施詐欺
      甲○○財物犯行之用，殆無疑義。
（二）被告雖以上開情詞置辯，且邱俐萍於警詢時亦證稱被告是
      於98年4月8日依報紙分類廣告應徵工作時，始依對方要求
      而交付云云（見臺灣臺北地方法院檢察署檢察官九十八年
      度偵字第二○○○七號卷第13頁）。惟查，被告於檢察官
      訊問及本院行準備程序時先供稱：因對方要看其是否有卡
      債，故要其交付提款卡以查核可否提款云云（見臺灣臺北
      地方法院檢察署九十八年度偵字第二○○○七號卷第38頁
      ，臺灣桃園地方法院檢察署九十八年度偵字第二五九八七
      號卷第4 頁，本院卷第28頁），然於本院審理時旋即改稱
      ：真實姓名年籍不詳之成年男子要其提供其女友之系爭帳
      戶提款卡、密碼時，係表示看是否可以領薪水，將薪資直
      接匯到帳戶裡面云云（見本院卷第29頁），所辯前後不一
      ，何者屬實，殊堪質疑。且衡諸常情，提款卡除能供作存
      、提款項交易外，並不能查知帳戶申請人之信用狀況如何
      ，是雇主縱有對被告之信用狀況進行徵信之必要，亦非要
      求被告交付提款卡、密碼即可達其目的，更遑論被告所提
      供之系爭帳戶提款卡，為邱俐萍所申請，更無法達成對被
      告徵信之目的。且被告對提供邱俐萍之系爭帳戶提款卡並
      不能看出其有無卡債之情形，於本院行準備程序時供述明
      確（見本院卷第28頁），是其所辯核與常情有違，自難採
      信，且邱俐萍上開證述亦不足以作為有利被告之認定。
（三）再者，金融帳戶為個人理財工具，事關財產權益之保障，
      其與存戶之印鑑章、提款卡及密碼結合，其專屬性、私密
      性更形提高，自有妥為保管及防止他人任意使用之必要，
      如非熟識或深得信賴之人，應無輕易交付上開資料之理。
      且近年來各種詐欺犯罪類型層出不窮，為掩飾不法行徑，
      避免執法人員循線查緝，詐騙集團多利用人頭帳戶作為犯
      罪所得金額存、提款之用，已廣為媒體所披露，並為政府
      宣導之重點，故個人之金融帳戶如落入不明人士手中，極
      易被利用為與財產犯罪有關之犯罪工具，亦為一般人生活
      上所應有之認識，而被告對於該真實姓名年籍不詳之成年
      男子於應徵工作時，要其提供提款卡及密碼時，已有懷疑
      ，為被告於檢察官訊問時所是認（見臺灣臺北地方法院檢
      察署檢察官九十八年度偵字第二○○○七號卷第39頁），
      則其竟仍將系爭帳戶之提款卡及密碼交出，依卷內事證，
      雖無證據證明被告知悉詐騙甲○○之詐欺集團成員如何犯
      罪，或被告與該集團成員間有何共同正犯關係，惟被告既
      無從知悉且無法掌握系爭帳戶是否遭人非法使用，則該等
      詐欺集團成員將被告提供之系爭帳戶供作提領不法詐騙款
      項之用，顯然為被告所可預見且不違反被告之本意，被告
      自有幫助詐欺取財之不確定故意甚明。
（四）綜上所述，被告所辯僅係飾卸之詞，要無足採，本件事證
      明確，被告犯行堪以認定，應依法論科。
三、按刑法上之幫助犯，係對於犯罪與正犯有共同之認識，而以
    幫助之意思，對於正犯資以助力，而未參與實施犯罪之行為
    者而言（最高法院七十五年度台上字第一五○九號、八十八
    年度台上字第一二七○號判決意旨參照），故如未參與實施
    犯罪構成要件之行為，且係出於幫助之意思提供助力，即屬
    幫助犯，而非共同正犯。本件被告提供系爭帳戶存摺影本、
    提款卡及密碼予真實姓名年籍不詳之成年男子，使該名成年
    男子與所屬詐騙集團得施用詐術致令甲○○陷於錯誤，因而
    匯款至系爭帳戶內，是被告所為係參與詐欺罪構成要件以外
    之行為，且在無證據證明被告係以正犯而非以幫助犯之犯意
    參與犯罪之情形下，應認被告所為係幫助犯而非正犯行為。
    又甲○○所匯入之二千九百九十八元已由中華郵政公司於98
    年8月4日扣除匯費後，匯入其本人帳戶，有該公司板橋郵局
    99年6 月15日板營字第0991802285號函及所附匯款資料在卷
    可考（見本院卷第38至39頁），惟人頭帳戶之提款卡及密碼
    在犯罪行為人手中，於被害人匯款至犯罪行為人所持有之人
    頭帳戶內，迄警察受理報案通知銀行該帳戶列為警示帳戶凍
    結其內現款時，犯罪行為人實際上既得領取，對該匯入之款
    項顯有管領能力，自應成立刑法第三百三十九條第一項之詐
    欺取財既遂罪，準此，被告於甲○○匯款前，既已將系爭帳
    戶之提款卡及密碼均交予真實姓名年籍不詳之成年男子，則
    在系爭帳戶經警查獲並凍結前，該真實姓名年籍不詳之成年
    男子及所屬詐欺集團即得隨時提領該筆款項，故該真實姓名
    年籍不詳之成年男子應論以詐欺取財既遂罪。是核被告所為
    ，係犯刑法第三十條第一項前段、第三百三十九條第一項之
    幫助詐欺取財罪。又被告以幫助之意思，參與構成要件以外
    之行為，為幫助犯，爰依刑法第三十條第二項規定，按正犯
    之刑減輕之。另被告交予真實姓名年籍不詳之成年男子之系
    爭帳戶提款卡，雖係供本件犯罪所用，惟因系爭帳戶之存摺
    及提款卡乃屬於中華郵政公司所有而供客戶用於存、提款使
    用之物，非屬被告所有；另被告所交付之存摺影本則非供本
    件犯罪所用，是系爭帳戶之提款卡及存摺影本均不予宣告沒
    收，併予敘明。原審以被告犯罪事證明確，適用刑法第三十
    條第一項前段、第二項、第三百三十九條第一項、第四十一
    條第一項前段，刑法施行法第一條之一第一項、第二項前段
    ，及審酌被告輕易提供金融帳戶資料供他人掩飾犯罪所得使
    用，非但增加被害人尋求救濟之困難，造成社會人心不安，
    亦助長詐騙犯罪者之氣焰，使詐欺犯罪者得以順利取得詐欺
    所得之財物，危害財產交易安全，犯罪情節非輕，暨其行為
    手段、素行、犯罪後態度等一切情狀，量處拘役五十日，並
    諭知易科罰金以一千元折算一日，核其認事用法均無不合，
    量刑亦無不當。本件被告以上揭理由否認犯行，提起上訴，
    核無理由，應予駁回。
四、末查，被告前未曾受有期徒刑以上刑之宣告，有臺灣高等法
    院被告前案紀錄表在卷可憑，其因一時失慮致罹刑章，且甲
    ○○遭詐騙之二千九百九十八元已由中華郵政公司於98年8
    月4 日扣除匯費後，將餘額匯入甲○○帳戶而返還之，本院
    認被告經此偵審程式，應知警惕而無再犯之虞，宣告之刑以
    暫不執行為適當，爰併予宣告緩刑二年。又為使被告深切記
    取教訓，及為強化其法治之觀念，使其於緩刑期內能深知警
    惕，避免其再度犯罪，爰併依刑法第七十四條第二項第五款
    之規定，命被告應向指定之政府機關、政府機構、行政法人
    、社區或其他符合公益目的之機構或團體提供四十小時之義
    務勞務，及依同法第九十三條第一項第二款之規定，諭知於
    緩刑期間付保護管束，以啟自新。
據上論斷，應依刑事訴訟法第四百五十五條之一第一項、第三項
、第三百六十八條，刑法第七十四條第一項第一款、第二項第五
款、第九十三條第一項第二款，判決如主文。
本案經檢察官馮浩庭到庭執行職務。
中    華    民    國    99    年    8     月    12    日
                  刑事第十二庭審判長法  官  魏于傑
                                    法  官  許雅婷
                                    法  官  李文娟
不得上訴。
以上正本證明與原本無異。
                                    書記官  蕭秀蓉
中    華    民    國    99    年    8     月    17    日
附錄本案論罪科刑法條全文：
刑法第三百三十九條第一項

司法院資訊處製作；財團法人民間司法改革基金會備份。
